【裁判字號】    98,上易,1667
【裁判日期】    990203
【裁判案由】    詐欺
【裁判全文】
臺灣高等法院臺中分院刑事判決        98年度上易字第1667號
上  訴  人  臺灣臺中地方法院檢察署檢察官
被      告  乙○○
選任辯護人  莊崇意律師
上列上訴人因被告詐欺案件，不服臺灣臺中地方法院98年度中簡
上字第5號中華民國98年7月14日判決（聲請簡易判決處刑案號：
臺灣臺中地方法院檢察署97年度偵字第3834號），提起上訴，本
院判決如下：
    主  文
上訴駁回。
    理  由
一、按依刑事訴訟法第350條、第361條、第362條、第367條規定
    ，不服地方法院之第一審判決而上訴者，須提出上訴書狀，
    並應敘述具體理由，為上訴必備之程式；其所提出之書狀未
    敘述上訴理由，或僅曾以言詞陳述上訴理由者，均應於上訴
    期間屆滿後20日內補提理由書於第一審法院。第一審法院經
    形式審查，認逾期未補提上訴理由者，應定期間先命補正；
    逾期未補正者，為上訴不合法律上之程式，應以裁定駁回。
    倘已提出上訴理由，但所提非屬具體理由者，則由第二審法
    院以上訴不合法律上之程式，判決駁回。而所謂具體理由，
    必係依據卷內既有訴訟資料或提出新事證，指摘或表明第一
    審判決有何採證認事、用法或量刑等足以影響判決本旨之不
    當或違法，而構成應予撤銷之具體事由，始克當之（例如：
    依憑證據法則具體指出所採證據何以不具證據能力，或依憑
    卷證資料，明確指出所為證據證明力之判斷如何違背經驗、
    論理法則）；倘僅泛言原判決認定事實錯誤、違背法令、量
    刑失之過重或輕縱，而未依上揭意旨指出具體事由，或形式
    上雖已指出具體事由，然該事由縱使屬實，亦不足以認為原
    判決有何不當或違法者（例如：對不具有調查必要性之證據
    ，法院未依聲請調查亦未說明理由，或援用證據不當，但除
    去該證據仍應為同一事實之認定），皆難謂係具體理由，俾
    與第二審上訴制度旨在請求第二審法院撤銷、變更第一審不
    當或違法之判決，以實現個案救濟之立法目的相契合，並節
    制濫行上訴（最高法院97年度台上字第892號刑事判決意旨
    參照）。又第367條之判決及對於原審諭知管轄錯誤、免訴
    或不受理之判決上訴時，第二審法院認其為無理由而駁回上
    訴，或認為有理由而發回該案件之判決，得不經言詞辯論為
    之，同法第372條定有明文。
二、公訴人上訴意旨略以：被告乙○○（以下稱被告）之女譚羽
    潔於原審審理時表示與奇摩拍賣網站帳號P221013之使用者
    合作生意，提及該帳號在EBAY拍賣網站買了1個包包，由譚
    羽潔代為付款及收貨，可見雙方有金錢往來及信任關係。又
    譚羽潔於原審審理時稱：P221013請伊代購新台幣（下同）4
    萬8千元之商品，伊將包包寄回臺灣，P221013稱告訴人甲○
    ○（以下稱告訴人）剛好尚欠貨款4萬8千元，便要求告訴人
    匯款給伊云云。查告訴人匯款3筆，分別為民國（下同）96
    年8月8日2萬8千元、96年8月14日1萬7千元及96年9月7日3千
    元，係因協調換貨及加購商品，始於不同日期分3筆以不同
    金額陸續匯出，連告訴人於匯款之初都不知道將會被詐騙多
    少金額，何以譚羽潔事先知悉告訴人總共將匯出4萬8千元？
    另譚羽潔自承使用被告之帳戶多年，迄今仍在使用中，成交
    近百筆生意，對於帳戶資金往來自知之甚詳，故於96年8月8
    日收到告訴人第1筆匯款時，應該已發覺有異等語。
三、經查：
  (一)原審判決已於理由中說明認定被告所辯可採而諭知無罪之理
    由，係因依被告辯稱：伊先前所稱前揭帳戶（指帳號000000
    00000號帳戶）交予真實姓名年籍不詳自稱「Eliza Tan」之
    人，實際上係借給伊之女兒譚羽潔（原判決部分內容誤載為
    『陳雨潔』，應予更正）使用，譚羽潔拿該帳戶作為在網路
    交易帳戶使用，惟譚羽潔並未與告訴人為本件皮包之交易，
    本件與告訴人交易皮包之人係網路上P221013帳號之人，依
    資料所載應係第三人陳蔓妮或吳雪莉等人，該帳戶之人因償
    還譚羽潔款項，而指示其他買家包括本件告訴人在內之人，
    直接匯款進入譚羽潔借用被告之帳戶，證人黃淑惠亦曾因相
    同情形，遭P221013帳號之人借用帳戶由他人匯款進入黃淑
    惠之帳戶，足見被告及被告之女譚羽潔均未提供帳戶，供本
    件與告訴人交易皮包之P221013帳號之人使用，自無幫助使
    用P221013帳號之人詐欺，且本件告訴人與前述帳號之人間
    皮包之買賣，雖有糾紛，惟是否前述帳戶之人對告訴人為詐
    欺，或僅係一般買賣糾紛亦未證明，被告並未犯幫助詐欺罪
    等語而為之認定。
  (二)又證人譚羽潔於原審審理中證稱，其母親以前揭之帳戶給其
    使用，其在做奇摩拍賣的代買，因為其不能回臺灣，所以請
    其母親回臺灣幫其設立帳號，方便其做網站的生意，其母親
    的兆豐銀行的帳號即供其使用，大概使用了三、四年左右，
    直到目前都還在使用，大約做了幾百筆生意，其英文名字為
    ELIZA TAN。有與奇摩拍賣網站上P221013帳號之人做過生意
    ，因為其住在美國，所以在奇摩設立壹個網頁，代收或代買
    東西或是代標，P221013有找其幫忙代付款，也有代收商品
    ，其幫他付美金給美國的賣方，他就匯款到兆豐商銀，甲○
    ○說他有匯款三筆款項，就是九十六年八月八日匯款兩萬八
    千元，九十六年八月十四日匯款壹萬七千元，九十六年九月
    七日匯款三千元其母親的帳戶，總共是四萬八千元，並非其
    與甲○○做生意，而係與P221013做生意，是P221013在EBAY
    買了壹個包包，送貨地址是其那邊，其幫他代收，代付款，
    之後其就幫他將包包代寄回到臺灣，代收是一單、代付款是
    一單，本件皮包其並未幫他付款，其係因幫他代付另一筆其
    他包包的錢，及代收這個包包，所以其跟P221013帳戶之人
    收款四萬八千元，他沒有直接匯款給我，他叫甲○○匯款給
    其，因為林先生剛好也欠他四萬八千元等語（見原審卷第60
    頁），並有證人譚羽潔之護照影本1份、譚羽潔幫P221013付
    款美金的收據，證人譚羽潔奇摩站刊登代買、代收、代標EB
    AY資訊，證人譚羽潔在奇摩累積的信用評價、00000000000
    帳號之存摺影本及兆豐國際商業銀行國外部客戶存款資料明
    細表影本等在卷可稽（見原審卷第65至103、117至140頁）
    。另告訴人於匯款4萬8千元前，曾先匯款1元至證人黃淑惠
    之帳戶，此亦經證人黃淑惠於原審審理中結證稱：「（問：
    是否知道今天到庭是要證明什麼事情？）我有拿1個包包請
    吳雪莉賣，他已經賣出，但是錢沒有匯款給我，我就將帳號
    給他，他沒有經過我的同意，就將我的帳號掛在網站上用。
    陳蔓妮是吳雪莉在臺灣的表妹。我是經由網路上認識吳雪莉
    的，我是因為買包包而認識吳雪莉的，託吳雪莉賣的包包是
    我跟他買的包包。託吳雪莉賣的包包，吳雪莉請我把包包寄
    到陳蔓妮那邊。我是寄到雲林元長鄉○○村○○路5之4號那
    邊。」等語（見原審卷第264頁）。
  (二)按證人譚羽潔雖係被告之女兒，惟其所供述內容除提出相關
    證據為證外，其所使用之帳戶，與證人黃淑惠所使用之帳戶
    ，均曾因帳號P221013帳戶之人，為了清償積欠譚羽潔及黃
    淑惠之欠款，而使網路上其他買家將款項匯至譚羽潔及黃淑
    惠所使用之銀行帳戶，故譚羽潔之證詞尚非不堪採信。足見
    被告所供稱借用其帳戶之人ELIZA  TAN即係被告之女兒譚羽
    潔，且譚羽潔僅係提供被告供其使用本案之帳戶，供與告訴
    人交易之使用P221013號帳戶之人清償其欠款，使用被告上
    開帳戶之人譚羽潔並不知使用P221013號帳戶之人曾向告訴
    人詐欺，被告亦不知情，被告雖提供帳戶供其女兒使用，惟
    未幫助使用P221013號帳戶之人詐騙告訴人，被告所辯尚非
    不堪採信。而使用P221013號帳戶之人其所留存之電話00000
    00000號，係設在雲林縣元長鄉○○村○○路5之4號之陳富
    貴所申請，惟地址內並無吳雪莉之人，雖有陳蔓妮之人，惟
    經原審法院傳訊及囑託拘提陳蔓妮均未到庭，致無法傳訊使
    用P221013號之人。此外，復查無其他積極證據足認被告有
    何詐欺犯行，不能證明被告犯罪，原審因而對被告諭知無罪
    ，並已於判決上詳述理由。從形式上觀之，其論述理由並無
    違經驗法則或論理法則，公訴人上訴並未提出新事證，以證
    明被告確有幫助詐欺之犯行，核其上訴意旨所述各情，難認
    係屬上訴之具體理由。本件上訴顯然違背法律上之程式，應
    予駁回，並不經言詞辯論為之。
四、據上論斷，應依刑事訴訟法第367條前段、第372條，判決如
    主文。
中    華    民    國    99    年    2    月      3    日
            刑事第十一庭  審判長法  官  郭  同  奇
                                法  官  洪  曉  能
                                法  官  許  冰  芬
上列正本證明與原本無異。
不得上訴。
                                書記官  蔡  嘉  萍
中    華    民    國    99    年    2    月      3    日


司法院資訊處製作；財團法人民間司法改革基金會備份。
